【裁判字號】    98,裁,1387
【裁判日期】    980611
【裁判案由】    綜合所得稅
【裁判全文】
最  高  行  政  法  院  裁  定
                                      98年度裁字第1387號
上  訴  人  甲○○
                        送達代收人  乙○○
                          路4段199巷23號3樓
被 上訴 人  財政部臺北市國稅局
代  表  人  凌忠嫄
上列當事人間綜合所得稅事件，上訴人不服中華民國96年4月24
日臺北高等行政法院95年度訴字第421號判決，提起上訴，本院
裁定如下：
    主  文
上訴駁回。
上訴審訴訟費用由上訴人負擔。
    理  由
一、按對於高等行政法院判決之上訴，非以其違背法令為理由，
    不得為之，行政訴訟法第242條定有明文。依同法第243條第
    1項規定，判決不適用法規或適用不當者，為違背法令；而
    判決有同條第2項所列各款情形之一者，為當然違背法令。
    又提起上訴，應以上訴狀表明上訴理由，並應添具關於上訴
    理由之必要證據，復為同法第244條第1項第4款及第2項所明
    定。準此，當事人對於高等行政法院判決提起上訴，如以高
    等行政法院判決有行政訴訟法第243條第1項規定之不適用法
    規或適用不當為理由時，其上訴狀或理由書應有具體之指摘
    ，並揭示該法規之條項或其內容；若係成文法以外之法則，
    應揭示該法則之旨趣；倘為司法院解釋或本院之判例，則應
    揭示該判解之字號或其內容；如以高等行政法院判決有行政
    訴訟法第243條第2項所列各款情形為理由時，其上訴狀或理
    由書應揭示合於該條項各款之事實。上訴狀或理由書如未依
    此項方法表明，或其所表明者與上開法條規定不合時，即難
    認為已對高等行政法院判決之違背法令有具體之指摘，其上
    訴自難認為合法。
二、本件上訴人對於臺北高等行政法院民國（下同）95年度訴字
    第421號判決（下稱原判決）上訴，雖以：(一)上訴人雖是依
    醫師法及醫療法規定之負責醫師，並於榮善堂中醫醫院（下
    稱榮善堂）執行醫療業務，然榮善堂醫療收入均直接匯入以
    榮善堂名義開立之帳戶，相關收入之運用均由劉建所支配，
    上訴人自始皆未曾「獲得」或「控制」醫療收入，原判決認
    定上訴人取得榮善堂收入，未適用司法院釋字第420號解釋
    及財政部86年11月21日台財稅第861924319號函闡示之實質
    課稅原則，實有判決不適用法規之違法。(二)上訴人從未表明
    榮善堂之「淨所得」皆歸屬於劉建，而是主張榮善堂醫療收
    入皆實質歸屬於劉建。上訴人既未曾獲得醫療收入，自無從
    透過讓與、移轉以處分其所得，或透過其他法律行為而使該
    所得歸屬於第三人，原判決認定上訴人主張榮善堂「淨所得
    」應歸屬於劉建，自屬無據，益證原判決認定事實有違經驗
    及論理法則，而有判決適用法規不當之違法。且本件與系爭
    醫療收入是否因上訴人依醫師法及醫療法規定實際執行醫療
    業務而來無涉，原判決逕以上訴人依醫師法及醫療法規定實
    際執行醫療業務，即認定系爭執行業務所得直接歸屬於上訴
    人，亦違實質課稅原則，而有判決適用法規不當之違法。(三)
    原判決既謂：「所得之歸屬主體，並不以物權或債權之所有
    人（持有人）為斷，而係以該關係人是否親自利用產生課稅
    所得的取得基礎（指經濟交易活動），並因此獲得所得為準
    」云云，卻又以榮善堂之形式負責人為上訴人，即以物權或
    債權之所有人（持有人）為斷，認定榮善堂之醫療收入即歸
    屬上訴人，實有判決理由矛盾之處。原判決復謂：「實際從
    事經濟活動而獲得收益者於實現稅捐構成要件時，稅捐債務
    即已發生，…本件上訴人為依醫師法及醫療法規定實際執行
    醫療業務之人，其本身親自利用產生課稅所得的取得基礎，
    實現獲得所得的構成要件」云云，惟本件利用於榮善堂看診
    醫師診療服務，而產生課稅所得的取得基礎（指經濟交易活
    動），並因此獲得所得之人為劉建，非上訴人本身。上訴人
    僅提供醫療服務獲取薪資收入（皆誠實申報）。故上訴人非
    自榮善堂看診醫師診療服務，而產生課稅所得的取得基礎（
    指經濟交易活動），並因此獲得所得，原判決理由顯有矛盾
    之違誤。(四)榮善堂為數名中醫師同時於同地進行醫療業務之
    醫療機構。故被上訴人所核定醫療機構收入，為榮善堂所有
    醫師執行業務所得之總和。倘原判決所言為真，上訴人所應
    負擔之稅捐義務亦應僅止於其本身執行醫療業務之所得，而
    不及於其他中醫師執行醫療業務之收入。再者，上訴人為醫
    療法上負責醫師，僅因醫療法規定負有督導之公法上義務，
    並無控制或取得榮善堂其他中醫師執行醫療業務而獲取之收
    入，亦未因擔任負責醫師與看診等醫療業務，即利用產生課
    稅所得的取得基礎，實現獲得醫院其他中醫師執行醫療業務
    之收入的構成要件，原判決理由有速斷之嫌及判決不備理由
    之違法。(五)原審法院89年度訴字第2518號判決及臺中高等行
    政法院90年度訴字第1007號判決與本件事實幾無二致；原審
    法院92年度訴字第2792號判決及本院95年度判字第261號判
    決與本件法律爭點相同；高雄高等行政法院94年度簡字第46
    號判決及本院95年度裁字第2108號、第2299號裁定與本件事
    實幾乎相同；惟原判決認定上開相關實務見解於本件無適用
    餘地，實有判決不備理由之違法。(六)依本院94年度判字第22
    1號判決見解，稅捐稽徵機關應對醫院實際負責人課徵綜合
    所得稅。準此，本件榮善堂之醫療收入所生之綜合所得稅應
    歸課予實際負責人劉建負擔，而非由上訴人負擔。原判決認
    定本件榮善堂之醫療收入所生之綜合所得稅應歸課予上訴人
    負擔云云，無視上開判決揭櫫之實質課稅原則，實有判決不
    適用法令之違法等語，為其論據。惟核上訴狀所載內容，或
    係重述其在原審業經主張而為原判決摒棄不採之陳詞，或係
    就原審取捨證據、認定事實之職權行使事項，任加指摘違誤
    ，或係就原審所為論斷或駁斥其主張之理由，泛言原判決不
    備理由或理由矛盾及判決不適用法規、法則或適用不當，而
    未具體表明原判決究竟有如何合於不適用法規或適用不當、
    或有行政訴訟法第243條第2項所列各款之情形，尚難認為已
    對原判決之如何違背法令有具體之指摘。依首揭規定及說明
    ，應認其上訴為不合法，應予駁回。
三、據上論結，本件上訴為不合法。依行政訴訟法第249條第1項
    前段、第104條、民事訴訟法第95條、第78條，裁定如主文
    。
中    華    民    國    98    年    6     月    11    日
                    最高行政法院第三庭
                        審判長法官  高  啟  燦
                              法官  劉  介  中
                              法官  曹  瑞  卿
                              法官  黃  合  文
                              法官  吳  慧  娟
以  上  正  本  證  明  與  原  本  無  異
中    華    民    國    98    年    6     月    11    日
                              書記官  張  雅  琴


司法院資訊處製作；財團法人民間司法改革基金會備份。
